【裁判字號】    92,訴,208
【裁判日期】    920407
【裁判案由】    偽造文書等
【裁判全文】
臺灣桃園地方法院刑事判決                          九十二年度訴字第二八號
    公  訴  人  臺灣桃園地方法院檢察署檢察官
    被      告  乙○
右列被告因偽造文書等案件，經檢察官提起公訴（九十一年度偵字第二一五六二號）
，本院判決如左︰
    主  文
乙○未經許可入國，處有期徒刑陸月，如易科罰金，以參佰元折算壹日。
        事  實
一、乙○為大陸地區福建省人士，其與台灣地區人民之年籍、住居所均不詳之「陳先
    生」三十餘歲男子均明知大陸人士入境臺灣，應向內政部警政署入出境管理局申
    請許可，乙○為圖取道台灣前往日本工作，民國九十一年十、十一月間某日，與
    「陳先生」謀議，乙○以支付人民幣二萬三千之代價，經與「陳先生」之電話聯
    絡後，於九十一年十一月二十四日凌晨四時許在大陸地區平潭市海岸與十二名不
    詳姓名之大陸人士搭乘由「陳先生」安排之某不詳漁船出海而於當日晚間十時左
    右抵台灣地區某海岸偷渡上岸，未經我國政府許可入境，上岸後乙○隨即由「陳
    先生」以小客車接至台北縣三重市某空屋內藏匿，至同年十一月二十九日上午「
    陳先生」在上址空屋內將於九十一年十一月十一日由外交部核發，且已辦妥日本
    簽證之編號000000000號「丙○○」中華民國護照一本及赴日機票交予
    乙○，乙○當場在護照之持照人簽名欄內簽「丙○○」之姓名，旋攜「丙○○」
    之護照乘坐由「陳先生」安排之某不詳車號計程車前往桃園縣大園鄉中正機場，
    抵達中正機場後，乙○在「陳先生」所安排聯絡好之旅行社辦妥登機手續後，於
    當日下午一時三十分許乙○持「丙○○」護照通過查驗台準備搭乘國泰航空ＣＸ
    四五○班機出境前往日本，因查驗人員黃平和發現護照上照片與乙○不符，乙○
    且神色慌張，經詢問「丙○○」相關資料時亦答不出話因而查獲乙○冒「丙○○
    」名義持用「丙○○」護照出境，且查出乙○係偷渡入境之大陸地區人士，並扣
    得編號000000000號「丙○○」中華民國護照一本、機票一張、國泰航
    空ＣＸ四五○班機登機證一張及日本出入國紀錄表一張。
二、案經內政部警政署航空警察局移送台灣桃園地方法院檢察署檢察官偵查起訴。
        理  由
一、右揭事實，已據被告乙○於警訊、偵查及本院調查審理時供承不諱，且被告於九
    十一年十一月二十九日下午一時三十分許持「丙○○」護照通過查驗台準備搭乘
    國泰航空ＣＸ四五○班機出境前往日本，因查驗人員黃平和發現護照上照片與乙
    ○不符，經詢問「丙○○」相關資料時亦答不出話因而查獲乙○冒「丙○○」名
    義持用「丙○○」護照出境一節，已據證人黃平和於九十二年三月二十四日本院
    調查時證述甚詳，並有編號000000000號「丙○○」中華民國護照一本
    、機票一張、國泰航空ＣＸ四五○班機登機證一張及日本出入國紀錄表一張扣案
    為證，且被告乙○於九十一年十月一日至九十一年十一月無入出境紀錄，有入出
    境查詢結果電腦資料一紙足稽，是被告自白未經許可入境中華民國之詞堪予採信
    ，本件事證明確，犯行堪予認定。
二、被告乙○係大陸地區人士，未經向內政部警政署入出境管理局申請許可，而於九
    十一年十一月二十四日凌晨四時許在大陸福建平潭海岸搭乘漁船抵台灣某海岸而
    偷渡上岸入境，核其所為係犯入出國及移民法第五十四條未經許可入國罪。爰審
    酌被告犯罪之動機係為取道台灣赴日本工作賺錢、其等之品性、生活狀況、智識
    程度、犯罪所生之危害及犯罪後坦承之態度等情狀，諭知如主文所示之刑，並諭
    知易科罰金之折算標準。
三、扣案之編號000000000號「丙○○」中華民國護照一本、機票一張、國
    泰航空ＣＸ四五○班機登機證一張及日本出入國紀錄表一張因非被告違犯本案犯
    罪所用或所得之物，爰不諭知宣告沒收。
四、公訴意旨另以：被告乙○為大陸地區人士，為圖取道日本前往日本工作，於九十
    一年十一月二十日晚上從福建平潭搭船偷渡至台灣沿海上岸，於九十一年十一月
    二十九日在三重市某藏匿處所由「陳先生」交付取得已於九十一年十一月十九日
    辦妥日本簽證之「丙○○」所有之真正護照（編號000000000）一本及
    赴日機票，嗣於九十一年十一月二十九日十三時許，乙○將其填寫「丙○○」之
    「日本入出國紀錄表」、並偽簽「丙○○」姓名而偽造「日本國入出國紀錄表」
    該私文書一紙與前開護照、國泰航空ＣＸ四五○班次之登機證，企圖假冒「丙○
    ○」名義出境，在桃園中正機場第一航廈出境查驗台持前開護照、登機證向海關
    公務員行使欲矇混出境時，遭內政部警政署航空警察局證照查驗人員當場發現其
    本人與護照相片不符而未出境，因認被告另涉犯刑法第二百十條、第二百十六條
    行使偽造私文書罪嫌云云。
五、按犯罪事實，應依證據認定之，無證據不得推定其犯罪事實；又不能證明被告犯
    罪者，應諭知無罪之判決，刑事訴訟法第一百五十四條、第三百零一條第一項分
    別定有明文。次按刑事訴訟法上所謂認定犯罪事實之證據，係指足以認定被告確
    有犯罪行為之積極證據而言，該項證據自須適合於被告犯罪事實之認定，始得採
    為斷罪資料。如未能發現相當證據，或證據不足以證明，自不能以推測或擬制之
    方法，以為裁判之基礎。又刑事訴訟上證明之資料，無論其為直接或間接證據，
    均須達於通常一般之人均不致有所懷疑，而得確信其為真實之程度，始得據為有
    罪之認定，若其關於被告是否犯罪之證明未能達此程度，而有合理性懷疑之存在
    ，致使無從形成有罪之確信，根據「罪證有疑，利於被告」之證據法則，即不得
    遽為不利被告之認定，此分別有最高法院二十九年上字第三一○五號、四十年臺
    上字第八六號、七十六年臺上字第四九八六號判例可資參照。本件訊據被告乙○
    雖坦承並不認識持用之編號000000000號「丙○○」中華民國護照之「
    丙○○」之人，而上開護照上之持用人簽名欄上及日本外國人入國記錄之署名欄
    內「丙○○」係其簽署等情不諱，並稱「：（是否丙○○本人同意你使用她的護
    照到日本？）我不知道：」（九十二年二月十四日本院調查）、「：我不知道護
    照及簽證對方是如何辦的：」（九十二年三月二十四日本院調查）等語。經查被
    告於九十一年十一月二十九日下午一時許在中正機場通過查驗台持用之編號00
    0000000號「丙○○」中華民國護照一本，未經變造或偽造一節，有航空
    警察局證照查驗隊護照鑑識說明一份在卷可稽，而上開護照係丙○○本人於九十
    一年十月底自行前往台北市冠鈞旅行社委託該旅行社經理傅金純向外交部申請核
    發，並辦妥日本簽證後，傅金純於九十一年十一月十二日委託騰鴻快遞將上開護
    照送至台北縣三重市○○路七六巷二號四樓由丙○○之叔父蕭金謙代收轉交予丙
    ○○之母親張淑滿，傅金純並於九十一年十一月二十七日又委託騰鴻快遞至台北
    縣三重市○○路一四六巷三弄二－一號二樓向丙○○之母親張淑滿收取護照申辦
    費用、簽證費用及台北至日本東京機票費用，計一萬四千元等情，已據證人傅金
    純、蕭金謙於警訊陳述甚詳，並有快遞收據影本二紙在卷可稽，經本院依丙○○
    之戶籍地：台北縣永和市○○路三九三號三樓寄送傳票傳訊丙○○到庭說明，因
    丙○○已遷移新址而未到庭，又證人即承辦本案之航空警察局小隊長甲○○於九
    十二年三月六日本院調查時亦證稱「：我們有去問旅行社的經理，她說是丙○○
    自己到台北市冠鈞旅行社委託旅行社的經理傅金純代辦護照、日本簽證、購買機
    票，旅行社辦妥後就用快遞寄給丙○○的叔叔蕭金謙代收，再交給丙○○的母親
    張淑滿，至於張淑滿有無交給丙○○不清楚，因為只有蕭金謙到案說明，丙○○
    及張淑滿不知去向，張淑滿戶籍設在三重市○○路一四六巷三弄二之一號四樓，
    而實際她住在該戶二樓，因為當初快遞就是寄送到二樓，向張淑滿收取機票、護
    照、簽證的費用壹萬四千元，而我們寄送約談通知書過去，他們未到案，經去詢
    問房東才知他們收到通知書後沒多久張淑滿、丙○○就離開上址，連同當初承租
    人張淑滿的兒子蕭力維也搬走：」等語，且查丙○○委託旅行社申請之編號編號
    000000000號「丙○○」中華民國護照，迄未經申報遺失，而丙○○未
    曾出境一節，此亦據證人甲○○陳述甚明，由於丙○○於九十一年十月底始委請
    旅行社代辦護照及日本簽證，於九十一年十一月十二日旅行社即已辦妥寄送給丙
    ○○，而於九十一年十一月二十九日被告持用前二日－九十一年十一月二十七日
    丙○○之母親張淑滿猶有支付護照費用、簽證費用及機票費用予旅行社，迄今仍
    未見申報護照遺失，丙○○、張淑滿二人更於接獲航空警察局之到案說明通知後
    即搬遷不知去向，凡此均足啟人疑竇，而刑法第二百十條偽造私文書之「偽造」
    ，乃指無制作權之人，冒用他人名義，而制作內容不實之文書之謂，倘係有制作
    權限之人，以自己名義，對文書為虛偽記載，或基於名義人之承諾而作成文書者
    ，均與偽造之構成要件有間。至於承諾不問為明示或默示均可。且名義人承諾之
    目的適法與否，對於承諾之效力，不生影響，縱係基於違法之目的而為承諾，仍
    屬真正文書，仍不成立偽造私文罪，由於查無證據足資證明被告確實係未經丙○
    ○之同意持用其護照並在護照持用人簽名欄上及日本外國人入國記錄之署名欄簽
    「丙○○」姓名，揆諸首揭規定及說明，被告此部分經公訴人起訴之犯行自屬不
    能證明，惟公訴人認此部分犯行與起訴經本院判刑部分有牽連犯之裁判上一罪關
    係，爰不另為無罪之諭知。
據上論斷，依刑事訴訟法第二百九十九條第一項前段，入出國及移民法第五十四條，
刑法第十一條前段、第四十一條第一項前段，罰金罰鍰提高標準條例第二條，判決如
主文。
本案經檢察官張春暉到庭執行職務
中      華      民      國    九十二    年      四      月      七      日
                              臺灣桃園地方法院刑事第五庭
                                  法  官  林 婷 立
右正本證明與原本無異。
如不服本判決，應於判決送達後十日內向本院提出上訴狀( 應附繕本 )，上訴於臺灣
高等法院。
                                  書記官  陳 淑 芬
中      華      民      國    九十二    年      四      月      十      日
本案論罪法條：
入出國及移民法第五十四條
未經許可入出國或受禁止出國處分而出國者，處三年以下有期徒刑、拘役或科或併科
新台幣九萬元以下罰金。


司法院資訊處製作；財團法人民間司法改革基金會備份。
